臺灣彰化地方法院刑事判決
110年度金訴字第13號
公  訴  人  臺灣彰化地方檢察署檢察官 
被      告  許嘉哲


選任辯護人  張慶宗律師
            彭佳元律師
上列被告因違反洗錢防制法等案件，經檢察官提起公訴（109年
度偵字第13399號），本院判決如下：
    主      文
許嘉哲無罪。
    理      由
一、公訴意旨略以：被告許嘉哲能預見帳戶提供予他人使用，因
    該帳戶所有人名義與實際使用人不同，將可能作為不詳犯罪
    集團作為詐欺取財及洗錢之犯罪工具，藉此躲避警方追查。
    竟仍在不違背其本意下，基於與其他犯罪集團成員共同詐欺
    取財及洗錢之不確定犯意，於民國109年2月13日前之不詳時
    點，在彰化縣花壇鄉某車行附近，將其所有之台新國際商業
    銀行帳戶（帳號：000-000000000000000000號，下稱被告台
    新銀行帳戶）之存摺（密碼抄寫在存摺上）、提款卡，交付
    給自稱「少忠」之真實姓名年籍不詳成年男子，以此方式容
    任他人使用其持有之上開帳戶遂行財產犯罪，並因此獲得合
    計新臺幣（下同）6,000元之利益。嗣於同年4月11日9時許
    ，該自稱「少忠」之男子即與所屬詐欺集團成員共同基於意
    圖為自己不法所有之犯意聯絡，由詐欺集團成員在網路平台
    TWITTER上，使用暱稱「慾望人妻_Lise」(帳號@Adam000000
    00)，向許哲語佯稱只要依指示在超商繳費就能參加「交友
    派對」。許哲語因此誤信為真，而於同日18時14分許，在桃
    園市○○區○○路0號「OK便利商店中壢利民店」以代碼繳費的
    方式支出2,000元。嗣於同日依指示至桃園市○鎮區○○0段000
    號「莫尼旅店」305號房時，發現並未舉辦任何派對，對方
    亦將許哲語之帳號予以封鎖，許哲語始知上當。經警追查，
    許哲語之上揭款項係匯至許嘉哲之上開帳戶。因認被告涉犯
    幫助詐欺及幫助洗錢罪嫌等語。
二、按犯罪事實應依證據認定之，無證據不得認定犯罪事實；又
    不能證明被告犯罪者，應諭知無罪之判決，刑事訴訟法第15
    4條第2項、第301條第1項分別定有明文。又所謂認定犯罪事
    實之證據，係指足以認定被告確有犯罪行為之積極證據而言
    ，該項證據自須適合於被告犯罪事實之認定，始得採為斷罪
    之資料；又事實之認定，應憑證據，如未能發現相當確實證
    據，或證據不足以證明，自不能以推測或擬制之方法，以為
    裁判之基礎；另認定犯罪事實所憑之證據，無論係直接證據
    或間接證據，其為訴訟上之證明，須於通常一般之人均不致
    有所懷疑，而得確信其為真實之程度者，始得據為有罪之認
    定，倘其證明尚未達到此一程度，而有合理之懷疑存在，復
    無其他調查途徑可尋，法院即應為無罪之判決。又刑法上之
    幫助犯，以正犯已經犯罪為構成要件，故幫助犯無獨立性，
    如無他人犯罪​行為之存在，幫助犯即無由成立。
三、公訴意旨認被告涉犯幫助詐欺及幫助洗錢罪嫌，無非係以被
    告許嘉哲於警詢及偵查中之供述、告訴人許哲語之警詢指訴
    、告訴人提出之推特對話翻拍照片7張及繳費明細影本1張、
    多媒體終端平台服務合約、會員資料、交易資料、款項流向
    紀錄、台新國際商業銀行函等證據作為依據。
四、訊據被告固坦承其將上開金融帳戶資料交付給「少忠」，並
    因此獲得共6,000元之利益，惟矢口否認有何幫助詐欺及洗
    錢等犯行，辯稱：「少忠」是我朋友的哥哥，從事中古車行
    ，他說他帳戶不能用，我朋友就跟我說加減賺一下，所以我
    就租給他，我也不清楚他要做什麼等語。辯護人則為被告辯
    護稱：被告曾就讀啟智學校，智識及社會經驗能力不高，且
    其帳戶先借給前女友使用，之後才借給朋友之哥哥「少忠」
    使用，無從預見會遭詐騙集團作為犯罪工具；且依照被告藍
    新科技股份有限公司虛擬代收帳戶（下稱藍新代收帳戶）之
    交易往來明細，自109年2月13日至109年4月15日止，每日均
    有多筆款項匯入與支出，然迄今除告訴人1人提出告訴外，
    無其他被害人提出告訴，與詐騙集團手法不同，被告更無法
    知悉此為詐騙集團之詐騙行為等語。經查：
　㈠告訴人許哲語於109年4月11日遭不明人士詐騙，以代碼繳費
    的方式支出2,000元進入被告藍新代收帳戶內之事實，有告
    訴人之指訴、推特對話截圖、繳費收據、交易資料可查（偵
    查卷第45至53頁），而該代收帳戶所對應之實體帳戶為被告
    台新銀行帳戶、會員名稱為被告之事實，有來來超商股股份
    有限公司函、所附合約、藍新代收帳戶會員資料（偵卷第9
    、13至19頁）、藍新代收帳戶交易明細為證（本院卷第179
    頁）。
　㈡被告台新銀行帳戶於109年3月5日將帳戶內之金額領出後，帳
    戶餘額僅餘1元，並於109年3月16日有藍新科技轉帳1元之紀
    錄(本院卷第271頁)，後於109年3月19日有高達587,122元金
    額匯入，並於109年3月20日有現金提領30萬元，與被告所稱
    ：「少忠」要他去領30萬元等語相符，之後即均為提款機提
    領，每日均遭提領當日提領金額之上限15萬元等情，有台新
    銀行交易明細為證（本院卷第271至273頁），故依照上開交
    易明細內容可知，被告應係於109年3月5日至16日間之某日
    ，將台新銀行帳戶之提款卡及存摺等物交予「少忠」。
　㈢然從被告藍新代收帳戶之交易資料所示，早於108年12月26日
    前，即有人以被告名義向藍新科技股份有限公司申請代收帳
    戶，並綁定被告之台新銀行帳戶作為對應之實體帳戶。然而
    ，由被告台新銀行實體帳戶與藍新代收帳戶兩相對照之下，
    可知：
　⑴從被告台新銀行帳戶自108年1月起之交易內容可知，於108年
    2月22日以前，該帳戶提款金額均為小額提款，且跨行提領
    之地點均為被告居住之彰化縣鹿港鎮地區，其中最常提領之
    地點為彰濱工業區之華南商業銀行及統一超商鹿和門市，其
    中統一超商鹿和門市，距離被告住家僅步行2分鐘距離，並
    有數筆備註為「臺灣星堡保全薪資」、「薪資」之金額等情
    ，有台新銀行交易明細、跨行提款交易明細可證（本院卷第
    361頁），與被告所述之前從事保全工作等語相符，故該時
    台新銀行帳戶應由被告自行使用。
　⑵而被告之台新銀行帳戶曾於108年2月22日間有藍新科技股份
    有限公司轉帳存入之金額一筆，金額僅1,098元（本院卷第2
    61頁），並於108年2月27日將帳戶剩餘之100元提領後，該
    帳戶即未繼續使用。
　⑶於自108年10月開始至109年3月5日期間，該帳戶繼續有使用
    之紀錄（本院卷第261頁），交易內容雖無薪資轉帳之註記
    ，然於每月上旬（多為每月5日）均有一筆2至4萬左右之金
    額存入帳戶，其餘均為小額提領，跨行提領地點多為臺中市
    大甲區，亦有被告住所附近之統一超商鹿和門市等情（本院
    卷第362至367頁），是該帳戶有類似薪資之金額存入、有小
    額之提領紀錄，並一直有餘額，提領位置亦與被告生活地點
    、被告當時之女友洪薇婷活動地點相合，其交易狀況與一般
    人薪資存入後、固定提領金錢供日常花用之情形相符，與一
    般薪資帳戶之使用情形無異，故被告稱：我前女友是大甲人
    ，他的帳戶會被扣錢，所以有用我的帳戶等語，亦應屬實。
    故被告台新銀行帳戶於108年12月26日前被用以申請藍新代
    收帳戶時，被告之台新銀行實體帳戶仍由被告前女友洪薇婷
    繼續使用中。
　⑷然另一方面，被告藍新代收帳號自108年12月26日至109年5月
    14日止，總共進行過3,114筆交易，金額多為仟元交易、亦
    有少數萬元之交易紀錄，且從被告台新銀行帳戶交予「少忠
    」後之3月16日凌晨2點34分由藍新科技轉入1元前，被告藍
    新代收帳戶已有2,286筆交易紀錄，交易筆數及金額龐大，
    惟對照被告台新銀行實體帳戶，一直到109年3月19日前，均
    未曾有上開代收帳戶之金額轉入被告台新銀行實體帳戶內之
    情形。
  ⑸而一般詐騙集團在詐騙被害人、於被害人匯入款項後，均會
    在短時間內提領一空，否則一經被害人報案，用以供被害人
    匯款之帳戶即會被列為警示帳戶或凍結，導致無法將被害人
    匯入之款項領出，此乃眾所周知之事。然依前開交易資料顯
    示，在108年12月26日至109年3月16日長達數月期間，共達2
    ,286筆交易款項匯入，累計大量金額，卻無任何人將金錢轉
    入被告台新銀行帳戶內，反而將款項繼續留存在藍新代收帳
    戶內，顯然與一般詐騙集團使用帳戶後，即經提領一空之情
    況不同。
　⑹此外，告訴人在109年4月11日16時49分時由「慾望人妻_Lise
    」告知參與活動要如何繳費，到17時50分許「慾望人妻_Lis
    e」告知告訴人如果要參加當晚20時之性愛派對，須於一小
    時內繳款，告訴人才在當晚18時14分以代收方式繳費，「慾
    望人妻_Lise」隨即告知告訴人到莫尼旅店305號房等情，有
    對話截圖為證（偵卷第47至51頁），故依照上開詐騙手法，
    告訴人在匯款後不到2小時內遭爽約後即會知悉遭到詐騙，
    而告訴人也確實在翌日（12日）立即報警處理等情，有反詐
    騙諮詢專線紀錄表可證（偵卷第43頁）。然依代收帳戶之交
    易明細所示，以代碼繳費的方式繳費後，須有10日的作業時
    間才會撥款入代收帳戶內（本院卷第179頁），故如告訴人
    真是遭到使用被告台新銀行及藍新代收帳戶之人所詐騙，則
    款項在還沒撥入藍新代收帳戶之前詐騙行為就已經被察覺，
    根本難以取得贓款。
　⑺另依一般民眾使用代碼繳費之生活經驗，多是使用便利商店
    機器列印繳款單之同時產生繳費代碼，隨即立刻繳費，或是
    在確定要繳費時才會去產生繳費代碼，因此交易時間（即產
    生繳費代碼之時間）與支付時間通常僅間隔幾分鐘。然依告
    訴人該筆代收款項之交易紀錄所示，該筆款項交易時間為10
    9年4月11日下午14時37分，支付時間卻為18時14分，中間間
    隔快4小時，而該被告藍新代收帳戶內之3,114筆交易資料中
    ，其餘3,112筆交易均在1小時內完成支付，且絕大部分均在
    幾分鐘內完成，僅有109年4月11日14時37分38秒及同日14時
    26分44秒之2筆交易，交易時間與支付時間超過1小時，甚至
    間隔長達3個多小時，而此2筆異常之交易恰好為告訴人之本
    件交易及前一筆交易（本院卷第179頁）。而此兩筆異常之
    交易，另一筆雖時間間隔3個小時，然仍有商品名稱「1500
    」，而告訴人本筆交易不但間隔時間達3時37分，亦無商品
    名稱。此外，被告藍新代收帳戶自108年12月26日至109年5
    月14日之3,114筆交易紀錄中，告訴人匯款紀錄為其中第2,8
    24筆交易（本院卷第179頁），在時間橫跨5個月、交易數量
    達3,114筆之期間內，除告訴人一人外，無其他人報案遭到
    詐騙、或有疑似遭受詐騙之情形。因此本案無法排除被告藍
    新代收帳戶是供作正常交易使用，是詐騙者將自己消費後應
    繳費之代碼告知告訴人，使告訴人代替詐騙者繳費之情形。
　⑻故從客觀事實上，被告藍新代收帳戶及台新銀行帳戶之使用
    方式，與詐騙集團之一般犯罪手法顯有差異；且本件如確實
    為使用帳戶之人來詐騙告訴人，則依代收帳戶之交易規則，
    在款項尚未撥入代收帳戶之前，即有可能已遭查獲；況該代
    收帳戶5個月、3,114筆交易紀錄中，僅有告訴人本筆及前一
    筆交易時間異常，亦僅有告訴人一人稱遭詐騙，而本件檢察
    官亦未提出其他證據證明「詐騙告訴人之人」與「使用被告
    台新銀行帳戶之人」為同一詐騙集團、或證明兩者間有何犯
    意聯絡與行為分擔，而無法排除詐騙者本身也是要繳費換取
    商品或服務之人，以詐騙被害人來免除自己應繳費之義務，
    與使用代收帳戶之人無關。故本院無法從檢察官所提出之證
    據中，認定以被告名義申請藍新代收帳戶及使用被告台新銀
    行帳戶之人確實與詐騙者有關連，而無法證明被告所幫助之
    人（即使用藍新代收帳戶及台新銀行帳戶之人）已經存在犯
    罪​行為，故依照上開見解，既然無法證明被幫助之人（正
    犯）有犯罪行為，被告自無由成立幫助犯。
  ㈣綜上，本案依檢察官之舉證，尚缺乏積極證據足認被告所幫
    助之人確實有詐欺及洗錢之犯罪行為存在，客觀上即不符合
    幫助犯之要件，而不成立犯罪。
五、綜上所述，檢察官就本案所為舉證，容有不足。此外，本院
    在得依或應依職權調查證據之範圍內，復查無其他積極明確
    之證據，足以認定被告有檢察官所指犯行，揆諸前揭法條及
    判例意旨，應為有利於被告之認定，而為無罪之諭知。
六、據上論斷，應依刑事訴訟法第301條第1項，判決如主文。
中　　華　　民　　國　　110 　年　　7 　　月　　13　　日
                 刑事第二庭    審判長法官  葉明松
                               法      官  張佳燉
                               法      官  陳怡潔  
以上正本證明與原本無異。
如不服本判決應於收受判決後20日內向本院提出上訴書狀，並應
敘述具體理由。其未敘述上訴理由者，應於上訴期間屆滿後20日
內向本院補提理由書(均須按他造當事人之人數附繕本)「切勿逕
送上級法院」。
告訴人或被害人對於判決如有不服具備理由請求檢察官上訴者，
其上訴期間之計算係以檢察官收受判決正本之日期為準。
中　　華　　民　　國　　110 　年　　7 　　月　　13　　日
                               書  記  官  顧嘉文